【裁判字號】    92,交易,212
【裁判日期】    920627
【裁判案由】    過失傷害
【裁判全文】
臺灣臺北地方法院刑事判決                        九十二年度交易字第二一二號
    公  訴  人  臺灣臺北地方法院檢察署檢察官
    被      告  丙○○
右列被告因過失重傷害案件，經檢察官提起公訴（九十一年度偵字第一六九一七號）
，本院判決如左：
    主  文
本件公訴不受理。
    理  由
一、公訴意旨略以：被告丙○○於民國九十一年三月五日二十時許，駕駛車號七Ｃ—
    ○八○六號自用小客車，沿台北市○○區○○路二段由南往北行駛，行經台北市
    中正區○○路與金門街口，欲迴轉之際，本應注意車輛迴車前，應暫停並顯示左
    轉燈光或手勢，看清無往來車輛並注意行人通過始得迴轉，又轉彎車應禮讓直行
    車先行，且依當時天候為陰天夜間有照明，柏油路口乾燥無缺陷，無障礙物且視
    距良好，並無不能注意之情事，竟疏未注意，未暫停看清有無來往車輛，即行迴
    轉，適對向直行汀州路由甲○○所騎乘車號ＢＢＥ—四八九號重型機車，亦疏未
    注意重型機器腳踏車在市區道路時速不得超過四十公里，致二車發生擦撞，甲○○旋即人車倒地，並受有右顳骨骨折、右額顳部硬腦膜上出血、硬腦膜下出血、
    蜘蛛膜下腔出血等傷，並呈現記憶力喪失之狀態，難以治癒等語，因認被告丙○○涉有刑法第二百八十四條第一項後段之過失致重傷罪嫌。
二、按犯罪之被害人，得為告訴；被害人之法定代理人或配偶，得獨立告訴；告訴乃
    論之罪，無得為告訴之人或得為告訴之人不能行使告訴權者，該管檢察官得依利
    害關係人之聲請或依職權，指定代行告訴人；告訴或請求乃論之罪，未經告訴或
    其告訴經撤回者，得不經言詞辯論，諭知不受理之判決，刑事訴訟法第二百三十
    二條、第二百三十三條第一項、第二百三十六條、第三百零三條第三款、第三百
    零七條分別定有明文。
三、經查：
    (一)本件公訴人係認被告丙○○於上開時、地，因駕駛過失致甲○○受重傷，涉犯
      刑法第二百八十四條第一項後段過失致重傷罪，依同法第二百八十七條前段規
      定，須告訴乃論。本件犯罪之被害人為甲○○，且其生於民國七十年一月九日
      ，在本件車禍發生之際為已滿二十歲尚未結婚之成年人，有法務部戶役政連結
      作業系統查詢資料在卷可按，亦即本件被害人於事發之際並無法定代理人或配
      偶，依法僅被害人甲○○本人得提出告訴。被害人之母乙○○○於偵查中以自
      己名義提出告訴，於法即有未合，告訴並不合法。又遍觀全案卷證，被害人甲○○於偵查中並未提出告訴，是以本件於起訴時未據合法告訴甚明。
    (二)惟被害人甲○○因本件車禍受有右顳骨骨折、右額顳部硬腦膜上出血、硬腦膜
      下出血、蜘蛛膜下腔出血等傷害，並呈現記憶力喪失之狀態，此由其於九十一
      年七月十八日、九十二年四月三十日接受警詢及檢察官訊問時均對是否發生車
      禍、事發經過等情，均陳述不記得、不知道等語即明（偵卷第二、三頁偵訊筆
      錄、本院卷九十二年四月三十日訊問筆錄參照）。另國立台灣大學醫學院附設
      醫院亦以九十一年九月十六日（九十一）校附醫秘字第九一○○二○五二三九
      號函覆：「：：：經查甲○○先生確曾在民國九十一年三月五日，被一一九救
      護車送到本院總院急診醫學部急診，當日即住院診治，至同年四月八日出院，
      此後繼續在本院追蹤就醫。莊先生之傷勢雖經治療，但因其係腦部受到損傷，
      將來勢必遺存一定的神經障害，例如人格改變、智力降低、語言能力變差等後
      遺症，無法回復到受傷前原來的狀況；已符合刑法第十條第四項第六款『其他
      於身體或健康，有重大不治或難治之傷害』之條件」等語，有該覆函在卷可按
      （偵卷第三十六、三十七頁參照），足證被害人甲○○於車禍後因腦部受損，
      意識、記憶均受影響而不能行使告訴權。檢察官依職權於九十二年四月三十日
      指定被害人甲○○之母乙○○○為代行告訴人，表明對被告提出傷害告訴之意
      ，有訊問筆錄附卷可參，斯時追訴條件方告補正。
    (三)又被害人甲○○於本院九十二年六月二十四日訊問時，親自到庭表明其業於九
      十二年五月十四日與被告簽署和解書，同意由被告賠償其所受損害後，不再追
      究被告之刑事責任。被害人之母乙○○○亦到庭表示：甲○○雖對發生車禍一
      事不復記憶，但已由家人告知此事；和解一事係由其委任律師與被告洽談，簽
      署和解書前有將此事告訴甲○○，甲○○表示希望儘速將此事解決；被告已付
      清賠償金額，願意不再追究被告之刑事責任等語，有訊問筆錄可資參照。按被
      害人甲○○既已知悉與被告駕車發生車禍，且能理解和解之意，並明確表示願
      意不對被告提出傷害告訴，顯然其已具備理解告訴意義之意思能力，即可行使
      告訴權。而代行告訴人係代被害人行使告訴權，應受被害人意思之拘束，此觀
      刑事訴訟法第二百三十六條第二項準用同法第二百三十三條第二項但書之規定
      ：「告訴乃論之罪，代行告訴人行使告訴權不得與被害人明示之意思相反」自
      明。本件代行告訴人乙○○○代行告訴後，被害人甲○○已得行使告訴權，並
      具狀向本院撤回告訴，有撤回狀一份附卷可佐，雖被害人並非實行告訴之人，
      該撤回狀所載不生撤回告訴之效力，但其不願告訴之意思至為明確，依司法院
      院字第一一四二號解釋之意旨，代行告訴人乙○○○之代行告訴即應以違反被
      害人甲○○之意思論，與未經告訴無異。
四、綜上所述，本件被告涉犯告訴乃論之罪，惟未經合法告訴，則揆諸前揭法條規定
    ，爰不經言詞辯論，逕為諭知不受理判決。
據上論斷，依刑事訴訟法第三百零三條第三款、第三百零七條，判決如主文。
中      華      民      國      九十二      年    六    月    二十七    日
                                      臺灣臺北地方法院交通法庭
                                          法  官  陳婷玉
右正本證明與原本無異。
如不服本判決，應於判決送達後十日內，向本院提出上訴狀。
                                          書記官  陳弘文
中      華      民      國      九十二      年    七    月    四        日


司法院資訊處製作；財團法人民間司法改革基金會備份。
